【裁判字號】    95,軍上,24
【裁判日期】    950508
【裁判案由】    違反職役職責
【裁判全文】
臺灣高等法院刑事判決                  95年度軍上字第24號
    上  訴  人
    即  被  告  甲○○
上列上訴人因違反職役職責案件，不服國防部高等軍事法院95年
法仁判字第022號，中華民國95年3月1日第二審判決（ 起訴案號
：國防部北部地方軍事法院檢察署94年訴字第281號； 初審案號
：國防部北部地方軍事法院94年信審字第305號），提起上訴 ，
本院判決如下：
    主  文
上訴駁回。
    理  由
一、按軍事審判法第181條第5項規定，被告不服高等軍事法院宣
    告有期徒刑之判決上訴者，得以判決違背法令為理由，向高
    等法院提起上訴。則不服高等軍事法院有期徒刑判決而向高
    等法院提出上訴者，須以原判決違背法令為理由，此為上訴
    之法定要件。倘上訴理由狀並未依據卷內訴訟資料，具體指
    摘原判決不適用法則或如何適用不當，或所指摘原判決違法
    情事，顯與法律規定得向高等法院提出上訴理由之違法情形
    ，不相適合時，均應認上訴為違背法律上之程式，應予駁回
    ，此觀諸軍事審判法第129條、刑事訴訟法第395條前段規定
    至明。
二、本件原判決認定上訴人即被告甲○○係海軍陸戰隊66旅步 1
    營第2連二兵火力兵，第668梯次（民國94年4月26日入伍 ，
    義務役）， 前於93年1月15日因傷害罪經臺灣台中地方法院
    判處有期徒刑4月，如易科罰金以300元折算1日確定， 並於
    93年7月31日執行完畢。詎入營後仍不知悔改， 又於94年10
    月7日7時自駐地休假離營，應於94年10月10日21時前返營銷
    假，惟因酒醉逾收假期間而畏罰，乃逾假不歸，離去職役在
    外，迨94年10月24日19時許，始由其母陪同返營投案等事實
    ，業據被告先後於第一審、第二審審理中坦承不諱，核與證
    人吳俊億於第二審法院證述情節相符，復有海軍陸戰隊66旅
    步1營94年10月16日沃貫字第0940000488號 函所附軍記安全
    狀況反映表、國防部北部地方軍事法院檢察署94年10月21日
    審直字第0940004826號通緝書等在卷可稽。另以被告逾假未
    歸後，與證人吳俊億多次聯繫並表明返營之意，且被告如因
    畏罰而萌生永久結束職役關係之決意，自無庸再行理會證人
    吳俊億之來電，更毋須委請友人將其載至搭車地點並應證人
    吳俊億之要求回報搭車時間，因認被告並無長期脫免職役之
    意圖，被告辯稱並無長期脫免職役而離去職役之意圖，應屬
    可採。事證明確，被告無故離去職役逾6日犯行， 堪以認定
    。從而認定第一審援引同法第39條第1項前段之「 意圖長期
    脫免職役而離去職役」罪之規定對被告論罪科刑，顯有違誤
    ，乃撤銷第一審判決，另依陸海空軍刑法第40條第1項之「
    擅自缺職」罪論處。又被告前經判處上開傷害罪刑並經執行
    完畢，其於刑之執行完畢後， 5年以內再犯有期徒刑以上之
    罪，為累犯，應依刑法第47條規定加重其刑，同時審酌被告
    曾有次逾假未歸之記錄，迭經聯隊施以禁閉處分，仍不思警
    惕，此次僅因細故即率爾逾假未歸，一再故違軍紀營歸，法
    紀觀念顯然淡薄而不宜寬處等一切情狀，因而撤銷第一審之
    判決，對被告量處有期徒刑7月，認事用法，核無不當， 量
    刑亦稱妥適。本件第二審判決，經核並無違誤。
三、被告上訴意旨略以：被告確已心知悔悟；且家境清寒，家中
    生計均賴被告擔負，本件第二審判決判處有期徒刑7月， 顯
    見量刑過重。爰提起上訴，請求撤銷原判決，酌予輕判等語
    。惟查：被告所辯家庭因素縱令屬實，亦無解於被告有本件
    違反職役職責犯行。況關於刑之量定及緩刑之宣告，係實體
    法上賦予法院得為自由裁量之事項，倘其未有逾越法律所規
    定之範圍，或濫用其權限，即不得任意指摘為違法，以為第
    三審上訴之理由，此有最高法院75年台上字第7033號判例可
    資參照。原判決既就被告前因傷害罪經臺灣台中地方法院判
    處有期徒刑4月確定並執行完畢後，5年以內再犯本件犯行，
    應依刑法第47條規定論以累犯，並加重本刑之二分之一；同
    時審酌被告素行、犯罪動機等一切情狀，而於法定刑度內論
    予相當之刑，並詳載理由依據，顯已就刑法第57條所載之情
    形加以審酌， 則原判決於陸海空軍刑法第40條第1項之本刑
    範圍內酌處有期徒刑7月，並無何違背法令之可言。 本件被
    告上訴意旨，並未依據卷內訴訟資料，具體指摘原判決不適
    用法則，或如何適用不當，徒以家庭因素單純就科刑輕重為
    爭執，自非適法之第三審上訴理由。足見本件被告上訴，顯
    有違背法律上之程式，應予駁回。
據上論斷，應依軍事審判法第206條第1項、 刑事訴訟法第395條
前段，判決如主文。
中    華    民    國    95    年    5    月    8      日
                  刑事第４庭審判長  法  官  蔡秀雄
                                    法  官  黃金富
                                    法  官  周煙平
不得上訴。
以上正本證明與原本無異。
                                    書記官  蕭麗珍
中    華    民    國    95    年    5    月    8      日
附錄本案論罪科刑法條
陸海空軍刑法第40條第1項
無故離去或不就職役逾六日者，處三年以下有期徒刑、拘役或新
臺幣三十萬元以下罰金。


司法院資訊處製作；財團法人民間司法改革基金會備份。
